【裁判字號】    97,消債清,96
【裁判日期】    971118
【裁判案由】    清算事件
【裁判全文】
臺灣臺北地方法院民事裁定            97年度消債清字第96號
聲  請  人
即  債務人  甲○○
上列當事人聲請消費者債務清理事件，本院裁定如下：
    主  文
債務人甲○○（原名蔡淑美）自中華民國九十七年十一月十八日
下午四時起開始清算程序，並同時終止清算程序。
    理  由
一、按更生方案未依消費者債務清理條例第59條、第60條規定可
    決時，除有該條例第64條規定之情形外，法院應以裁定開始
    清算程序，消費者債務清理條例第61條定有明文。又法院開
    始清算程序之裁定，應載明其年、月、日、時，並即時發生
    效力，復為同條例第83條第1項所明定。次按，債務人之財
    產不敷清償清算程序之費用時，法院應裁定開始清算程序，
    並同時終止清算程序，同條例第85條第1項亦有明文。
二、查本件債務人聲請更生，前雖經本院裁定開始更生程序在案
    ，惟債務人所提之更生方案，未能依消費者債務清理條例第
    60條規定獲得債權人會議之可決。又本院斟酌債務人所提出
    之財產及收入狀況報告書、更生方案，殊不論其個人之生活
    必要費用（無扶養費之支出）每月高達新臺幣 (下同)20,36
    9元，已超過行政院主計處公佈之臺北縣每人每月最低基本
    生活費之11,401元，而有消費過高之不合理情形。再審酌債
    務人聲請前2年之總收入為1,319,562元，平均每月收入為54
    ,982 元，縱以較低之97年1月至4月收入192,479元，平均每
    月收入亦有48,120元，以債務人月收入48,120元扣除上開生
    活必要費用20,369元後，尚剩餘27,751元可供清償債務（48
    ,120-20,369=27,751），惟債務人主張每3個月為一期清償
    17,700元，平均每月僅清償5,900元，已多所保留。況且債
    務人6年之清償總額為424,800元，顯然低於債務人聲請更生
    前2年間，可處分所得扣除自己及依法應受其扶養者必要生
    活費用之數額830,706元甚多，依消費者債務清理條例第64
    條第2項第4款之規定，法院不得逕依職權認可更生方案。
三、再查，依據債務人97年11月12日之陳報所示，債務人截至目
    前為止留存之現金計有3,230元、郵局存款9,093元、台北富
    邦銀行存款2,480元，除此之外，並無其他可供即時換價之
    不動產及較具有價值之動產，有財政部台灣省北區國稅局財
    產歸屬資料清單可稽，堪認債務人之財產應不敷清償清算程
    序之費用，爰依上開規定裁定開始本件清算程序，並同時終
    止清算程序。
中    華    民    國    97    年    11    月    18    日
              民事第二十一庭法      官  蔡政哲
上為正本係照原本作成開始清算程序之裁定不得抗告；如不服同
時終止清算程序之裁定，應於裁定送達後10日內，以書狀向本院
提出抗告，並繳納抗告費新臺幣1,000元。
中    華    民    國    97    年    11    月    18    日
                            書  記  官  陳惠娟


司法院資訊處製作；財團法人民間司法改革基金會備份。
